【裁判字號】    92,自,17
【裁判日期】    920905
【裁判案由】    詐欺
【裁判全文】
臺灣板橋地方法院刑事判決                            九十二年度自字第一七號
    自  訴  人  乙○○
    自訴代理人  丙○○律師
    被      告  甲○○
    選任辯護人  陳俊傑律師
右列被告因詐欺等案件，自訴人提起自訴，經台灣台北地方法院以管轄錯誤判決移
本院（九十一年度自字第四七四號），審理判決如左：
    主  文
甲○○無罪。
    理  由
一、自訴意旨略以：
    （一）自訴人與被告甲○○於民國九十年八月八日簽訂合夥契約，雙方同意將投
          資金額購買苗栗縣頭份鎮○○段四八二等五筆地號之土地，投資興建房屋
          轉售。迨房屋興建工程完成，被告為將房地販賣予謝長信等八人，乃於九
          十一年五月二十八日與自訴人簽訂協議書，約定自訴人先行辦理承購戶土
          地產權移轉事宜，承購客戶貸款核撥時，除清償原華南銀行貸款總額新台
          幣（下同）一千三百萬元及利息外，其餘款項撥入中國國際商業銀行頭份
          分行之皇美國際股份有限公司之帳戶；另全部客戶撥款完成後，兩造同意
          被告取回客戶謝長信之土地銀行貸款四百萬元，並由被告負責退還謝長信
          溢貸之五十萬元，及取回應退還客戶劉曉芬溢貸金額四十二萬元，總計被
          告得取回四百四十二萬元。自訴人因而不疑，將前揭五筆地號土地所有權
          辦理移轉登記，惟依前揭約定，被告本應匯入一千五百四十八萬九千三百
          三十六元，詎其於九十一年六月十九日，僅匯入皇美國際股份有限公司一
          千零九十九萬九千三百三十六元，私自剋扣四百四十九萬元，與上開約定
          得取回四百四十二萬元不符。
    （二）被告於洽辦謝長信買賣房地相關事宜時，已知該戶向中國國際商業銀行頭
          份分行貸款三百五十七萬，而非向土地銀行借貸四百萬元，仍於九十一年
          五月二十八日簽訂協議書時，向自訴人佯稱謝長信向土地銀行貸款四百萬
          元，致自訴人陷於錯誤，同意被告取回四百四十二萬元，迨自訴人發覺其
          私自剋扣四百四十九萬元，始知受騙，此部分被告所為涉犯刑法第三百三
          十九條之詐欺罪嫌。
    （三）該謝長信一戶既已貸款三百五十七萬，而非原協議書約定之四百萬元，被
          告即不得依兩造協議書第三條所約定之由被告取回客戶謝長信之土地銀行
          貸款四百萬元，並由被告負責退還謝長信溢貸之五十萬元條件，其利用經
          辦客戶貸款之機會，擅自剋扣銀行核撥之五十萬元，自訴人受有損害。況
          被告復未將剋扣之五十萬元返還謝長信，此部分該當刑法第三百三十五侵
          占罪嫌。
二、按犯罪事實應依證據認定之，無證據不得推定其犯罪事實。刑事訴訟法第一百五
    十四條定有明文。又檢察官就被告犯罪事實，應負舉證責任，並指出證明之方法
    。同法第一百六十一條第一項亦有明文規定。此條項係編列在刑事訴訟法第一編
    總則第十二章「證據」中，原則上於自訴程序亦同適用。次按事實之認定，應憑
    證據，如未能發現相當證據，或證據不足以證明，自不能以推測或擬制之方法，
    以為裁判基礎（最高法院四十年臺上字第八六號判例意旨參照）。且認定不利於
    被告之事實，須依積極證據，苟積極證據不足為不利於被告事實之認定時，即應
    為有利於被告之認定，更不必有何有利之證據（最高法院三十年上字第八一六號
    判例意旨參照）。而認定犯罪事實所憑之證據，無論係直接證據或間接證據，其
    為訴訟上之證明，須於通常一般之人均不致有所懷疑，而得確信其為真實之程度
    者，始得據為有罪之認定，倘其證明尚未達到此一程度，而有合理之懷疑存在，
    無從為有罪之確信，復無其他調查途徑可尋，法院即應為無罪之判決（最高法院
    七十六年臺上字第四九八六號判例意旨參照）。
三、自訴人認被告甲○○涉犯詐欺、侵占罪嫌，係提出兩造間九十年八月八日之合夥
    契約書、土地謄本影本、九十一年五月二十八日協議書、皇美國際股份有限公司
    存摺影本，為其論據。
四、訊據被告甲○○，坦承前揭簽署合夥契約、協議書及僅匯入皇美國際股份有限公
    司一千零九十九萬九千三百三十六元之事實，惟否認有何詐欺、侵占犯行，辯稱
    ：
    （一）原先向各銀行提出貸款申請，關於謝長信一戶是以預定之土地銀行貸款額
          度四百萬元計算，但簽協議書後，實際由中國國際商業銀行頭分分行核准
          貸款三百五十七萬元，簽協議書時被告並未詐騙自訴人。
    （二）被告代表房地承購戶向銀行貸款，總共實際貸得二千八百零四萬元，與自
          訴人起訴時所稱之二千八百五十四萬元貸款額度，其差距在於承購戶崔國
          強一戶，自訴人認為該崔國強貸得三百五十萬元，實際上僅貸三百萬元，
          就是自訴人認為被告剋扣之五十萬元。
    （三）自訴人所指謝長信及劉曉芬委請被告多向銀行爭取高額貸款金額，分別為
          謝長信七萬元、劉曉芬四十二萬元，此均經其二人領回。
    （四）故計算核貸總額二千八百零四萬元，扣除謝長信七萬元、劉曉芬四十二萬
          元，及自訴人同意被告領取之三百五十萬元，清償土地融資貸款一千三百
          萬元，利息五萬零五百十四元及匯費一百五十元，餘款為一千零九十九萬
          九千三百三十六元，已全額匯入自訴人指定之皇美國際股份有限公司帳戶
          ，其亦無何侵占款項之行為。
五、經查：
    （一）本件自訴人認為被告涉嫌詐欺，係以被告曾於洽辦謝長信買賣房地相關事
          宜時，已知該戶向中國國際商業銀行頭份分行貸款三百五十七萬，而非向
          土地銀行借貸四百萬元，仍於九十一年五月二十八日簽訂協議書時，向自
          訴人佯稱謝長信向土地銀行貸款四百萬元，致自訴人陷於錯誤，同意被告
          取回四百四十二萬元之事實，此固經自訴人提出兩造於九十一年五月二十
          八日之協議書為憑。然被告否認有何詐騙行為，辯以：是以預定之貸款額
          簽協議書，是簽署後實際由中國國際商業銀行頭分分行核准貸款三百五十
          七萬元等語，並提出苗栗縣頭份鎮○○段七四七號即所有權人謝長信之不
          動產登記謄本為證。該登記謄本有關抵押權之記載，權利人為中國國際商
          業銀行股份有限公司，設定登記日期為九十一年六月十四日，權利價值為
          本金最高限額四百三十萬元，存續期間自九十一年六月七日起。故無論存
          續期間起訖點、設立登記日期，均在兩造九十一年五月二十八日簽署協議
          書日期之後，被告以簽署協議書時尚不得確定實際貸款額，難謂無據。本
          件自訴人又未提出任何可資調查之事證，本院認為自訴人所指被告於簽協
          議書時，已明知謝長信一戶核貸三百五十七萬，猶佯稱借貸四百萬元等情
          ，難以遽信。
    （二）再被告所辯總共實際貸得二千八百零四萬元，與自訴人起訴時所稱之二千
          八百五十四萬元貸款額度，其差距在於承購戶崔國強一戶，自訴人認為該
          崔國強貸得三百五十萬元，實際上僅貸三百萬元，另溢貸之謝長信七萬元
          、劉曉芬四十二萬元，此均經其二人領回，故計算核貸總額二千八百零四
          萬元，扣除謝長信七萬元、劉曉芬四十二萬元，及自訴人同意被告領取之
          三百五十萬元，清償土地融資貸款一千三百萬元，利息五萬零五百十四元
          及匯費一百五十元，餘款為一千零九十九萬九千三百三十六元，已全額匯
          入自訴人指定之帳戶等情，此據被告提出九十一年六、七月謝長信領回七
          萬元、劉曉芬領回四十二萬元之簽收單，與及中國國際商業銀行頭分分行
          關於戶名崔國強之放款總額三百萬元明細單各一份為證。經核對自訴人提
          出之自訴狀附表，客戶崔國強貸款金額確實記載為三百五十萬元（參台灣
          台北地方法院卷第四頁），惟自訴人並未指陳實際亦貸得三百五十萬元之
          證據，反觀被告方面，其已提出客觀上認為真實之放款明細單為憑，所辯
          自屬可信，自訴人指訴被告侵占內容，實有可議之處。
六、綜上論述，自訴人所提出之證據及證明方法均尚不足以使本院獲有無合理可疑程
    度之確信認定被告確有自訴人所指之詐欺、侵占犯行，實難憑自訴人單方面之指
    述、懷疑，遽入人罪，被告甲○○犯罪應屬不能證明，爰為無罪判決之諭知。
據上論斷，應依刑事訴訟法第三百四十三條、第三百零一條第一項，判決如主文。
中      華      民      國      九十二      年      九      月    五    日
                                  臺灣板橋地方法院刑事第三庭
                                          法  官    陳 財 旺
右正本證明與原本無異。
如不服本判決，應於判決送達後十日內，向本院提出上訴狀。
                                          書記官    張 惠 芳
中      華      民      國      九十二      年      九      月    五    日


司法院資訊處製作；財團法人民間司法改革基金會備份。
